臺灣臺中地方法院臺中簡易庭小額民事判決
110年度中小字第4498號
原      告  旺旺友聯產物保險股份有限公司

法定代理人  劉自明  
訴訟代理人  陳冠雲  
            凃福仁  
            林語彤  
被      告  蘇家漾  
上列當事人間請求損害賠償事件，經本院於民國110年12月28日
言詞辯論終結，判決如下：
    主    文
被告應給付原告新臺幣26,652元，及自民國110年8月27日起至清
償日止，按年息百分之五計算之利息。
原告其餘之訴駁回。
訴訟費用新臺幣1,000元，其中新臺幣590元由被告負擔，餘由原
告負擔。
本判決原告勝訴部分得假執行。
    事 實 及 理 由
壹、程序事項
    本件被告未於言詞辯論期日到場，核無民事訴訟法第386 條
    各款所列情形，爰依原告之聲請，由其一造辯論而為判決。
貳、實體事項　　
一、原告主張：被告於民國108年8月22日下午4時23分許，駕駛
    車牌號碼0000-00號自小客車，行經臺中市○○區○○路○段0號
    前時，因未依規定保持前、後車距，致撞及由原告所承保，
    為訴外人陳育慈所有並由訴外人古志偉駕駛之車牌號碼000-
    0000號自用小客車（下稱系爭車輛），造成系爭車輛受損，
    被告自應負損害賠償之責。又系爭車輛經送修復後，支出修
    復費用新臺幣（下同）45,263元（烤漆7,960元、工資6,380
    元、零件30,923元），原告已本於保險責任賠付完畢，自得
    依民法第184條第1項前段、第191條之2、第196條、保險法
    第53條第1項規定取得代位求償權，爰依法提起本件訴訟等
    語。並聲明：被告應給付原告45,263元，及自起訴狀繕本送
    達翌日起至清償日止，按年息百分之5計算之利息。
二、被告未於言詞辯論期日到場，亦未提出書狀作何聲明或陳述
    。
三、得心證之理由
  ㈠原告主張被告於上開時地與系爭車輛發生碰撞，造成系爭車
    輛受損之事實，業據其提出與其所述相符之道路交通事故當
    事人登記聯單、道路交通事故現場圖、初步分析研判表、行
    車執照、估價單、電子發票證明聯、汽車險理賠計算書、賠
    償給付同意書等件為證，並經本院依職權向臺中市政府警察
    局第五分局調取道路交通事故調查卷宗（含道路交通事故現
    場圖、道路交通事故調查報告表（一）（二）、酒精測定紀
    錄表、自首情形紀錄表、道路交通事故補充資料表、現場照
    片、初步分析研判表等資料）查核無訛，被告已於相當時期
    受合法之通知，而於言詞辯論期日不到場，亦未提出任何準
    備書狀爭執，依民事訴訟法第436條之23、第436條第2項、
    第280條第3項準用第1項之規定，視同自認，堪信原告主張
    之事實為真正。按汽車行駛時，駕駛人應注意車前狀況及兩
    車並行之間隔，並隨時採取必要之安全措施，不得在道路上
    蛇行，或以其他危險方式駕車，於道路交通安全規則第94條
    第3項定有明文。查系爭事故之肇事原因，依臺中市政府警
    察局第五分局道路交通事故現場圖所示及現場處理摘要欄記
    載，本件係兩車均同沿軍功路中間車道往東山路行駛，系爭
    車輛停等紅燈處於靜止狀態，被告車輛從後追撞系爭車輛所
    致（見本院卷第23頁），足見被告駕車疏未注意車前狀況及
    未保持前、後車距離，致與前方停等紅燈之系爭車輛發生碰
    撞而肇事，堪認被告就本件事故之發生具有過失甚明。又被
    告之過失行為與系爭車輛受損之結果間，具有相當因果關係
    ，故本件損害之發生應由被告負全部之過失賠償責任。
　㈡次按因故意或過失，不法侵害他人之權利者，負損害賠償責
    任；汽車、機車或其他非依軌道行駛之動力車輛，在使用中
    加損害於他人者，駕駛人應賠償因此所生之損害，民法第18
    4條第1 項前段、第191條之2前段分別定有明文。又被保險
    人因保險人應負保險責任之損失發生，而對於第三人有損失
    賠償請求權者，保險人得於給付賠償金額後，代位行使被保
    險人對於第三人之請求權；但其所請求之數額，以不逾賠償
    金額為限，保險法第53條第1項亦有明定。經查，被告駕車
    疏未注意車前狀況及未保持前、後車距離，致與於前方靜止
    停等紅燈之系爭車輛發生碰撞而肇事，系爭車輛因而受損，
    堪認被告就本件事故之發生具有過失甚明，已如前述，被告
    自應依民法第184條第1項前段、第191條之2前段規定，負損
    害賠償責任。因原告已依保險契約賠付系爭車輛之修理費用
    給付45,263元，是原告依保險法第53條第1 項前段規定，得
    代位訴外人陳育慈行使其對被告之損害賠償請求權。
  ㈢再按損害賠償，除法律另有規定或契約另有訂定外，應以填
    補債權人所受損害及所失利益為限；不法毀損他人之物者，
    被害人得請求賠償其物因毀損所減少之價額。民法第216條
    第1 項、第196條分別定有明文。而所謂請求賠償物被毀損
    所減少之價額，得以修理費用為估定標準，但以必要者為限
    ，例如修理材料以新品換舊品，應予折舊（最高法院77年度
    第9 次民事庭會議決議參照）。又保險人代位被害人請求損
    害賠償時，如其損害額小於保險人已給付之賠償金額，則保
    險人所得代位請求者，應祇以該損害額為限（最高法院65年
    台上字第2908號判例意旨參照）。經查，系爭車輛之修理費
    用45,263元，係包含烤漆7,960元、工資6,380元、零件30,9
    23元，已如前述。其中零件部分因係以新品替換舊品，依上
    開說明，自應扣除折舊，至工資及烤漆費用則無折舊問題。
    依行政院所頒「固定資產耐用年數表」及「固定資產折舊率
    表」規定，小客車之耐用年數為5 年，依定率遞減法每年折
    舊千分之369。且營利事業所得稅查核準則第95條第6項規定
    「固定資產提列折舊採用定率遞減法，以1年為計算單位，
    其使用期間未滿1年者，按實際使用之月數相當於全年之比
    例計算之，不滿1月者，以月計」。查系爭車輛為106年9月
    出廠（見本院卷第27頁系爭車輛行車執照），參照民法第12
    4條規定意旨，推定其出廠日期為106年9月15日，至108年8
    月22日本件事故發生為止，依前揭規定計算，系爭車輛計算
    折舊之使用期間為2年。準此，經扣除系爭車輛使用期間之
    折舊額後，原告得請求之零件費用為12,312元（計算式詳附
    表），再加計烤漆7,960元、工資6,380元，是以，本件系爭
    車輛之合理修繕金額合計26,652元（計算式：12,312＋7,960
    ＋6,380＝26,652）。此金額低於原告賠付之金額，依上開說
    明，原告僅得代位請求被告給付系爭車輛修理費用損害額應
    以26,652元為限。
  ㈣末按給付有確定期限者，債務人自期限屆滿時起，負遲延責
    任；給付無確定期限者，債務人於債權人得請求給付時，經
    其催告而未為給付，自受催告時起，負遲延責任。其經債權
    人起訴而送達訴狀，或依督促程序送達支付命令，或為其他
    相類之行為者，與催告有同一之效力，民法第229條第1 項
    、第2 項分別定有明文。又按遲延之債務，以支付金錢為標
    的者，債權人得請求依法定利率計算之遲延利息。但約定利
    率較高者，仍從其約定利率；應付利息之債務，其利率未經
    約定，亦無法律可據者，週年利率為百分之5，民法第233條
    第1項、第203條亦分別明定。查原告對被告之侵權行為損害
    賠償債權，核屬無確定期限之給付，既經原告提起本件民事
    訴訟，且起訴狀繕本於110年8月26日合法送達被告（送達證
    書見本院卷第67頁），則原告請求被告自起訴狀繕本送達被
    告之翌日即110年8月27日起至清償日止，按週年利率百分之
    5計算之遲延利息，核無不合，應予准許。
四、綜上所述，原告依上開規定，代位請求被告給付26,652元，
    及自110年8月27日起至清償日止，按年息百分之5計算之利
    息，為有理由，應予准許。逾此部分之請求，則屬無據，應
    予駁回。
五、本件原告勝訴部分，係適用小額訴訟程序而為被告敗訴之判
    決，依民事訴訟法第436條之20規定，應依職權宣告假執行
    行。
六、依民事訴訟法第436條之19第1項、第79條規定，本件訴訟費
    用額確定為1,000元（即原告繳納之第一審裁判費1,000元）
    ，應由兩造依其勝敗之比例分擔，命由被告負擔590元，餘
    由原告負擔。
中　　華　　民　　國　　111 　年　　1 　　月　　28　　日
                      臺灣臺中地方法院臺中簡易庭
                                  法　官　張清洲
附表
-----
折舊時間           金額
第1年折舊值        30,923×0.369=11,411
第1年折舊後價值    30,923-11,411=19,512
第2年折舊值        19,512×0.369=7,200
第2年折舊後價值    19,512-7,200=12,312
以上為正本係照原本作成。
如不服本判決，應於送達後20日內，以判決違背法令為理由，向
本院提出上訴狀並表明上訴理由（上訴理由應表明一、原判決所
違背之法令及其具體內容；二、依訴訟資料可認為原判決有違背
法令之具體事實），如於本判決宣示後送達前提起上訴者，應於
判決送達後20日內補提上訴理由書（須附繕本）。並應繳納上訴
費新臺幣壹仟伍佰元，如未繳納，依民事訴訟法施行法第9 條之
規定，認當事人明知上訴要件有欠缺，逕以裁定駁回其上訴。
中　　華　　民　　國　　111 　年　　1 　　月　　28　　日
                                  書記官  陳慧津